臺灣臺北地方法院民事判決　　　　　　 100年度訴字第2789號
原　　　告　司法革新生命尊嚴維護協會
兼　　　上
法定代理人　曾坤炳
原　　　告　林芝吟原名包崇慧.
　　　　　　李義雄
　　　　　　莊榮兆
　　　　　　許榮棋
　　　　　　林青松
上列原告與被告胡宏文、監察院、王建、司法院、賴英照、劉
令祺、馬英九間損害賠償等事件，本院判決如下：
    主  文
原告之訴及假執行之聲請均駁回。
訴訟費用由原告負擔。
    事實及理由
一原告起訴之聲明及主張詳如附件所示。
二本件未經言詞辯論，故無被告之聲明及陳述可資記載。
三按原告之訴，依其所訴之事實，在法律上顯無理由者，法院得
  不經言詞辯論，逕以判決駁回之，民事訴訟法第249條第2項定
  有明文。又所謂原告之訴，依其所訴之事實，在法律上顯無理
  由者，係指依原告於訴狀內記載之事實觀之，在法律上顯然不
  能獲得勝訴之判決者而言（最高法院62年台上字第845 號判例
  參照）。次按公務員因故意違背對於第三人應執行之職務，致
  第三人受損害者，負賠償責任。其因過失者，以被害人不能依
  他項方法受賠償時為限，負其責任。前項情形，如被害人得依
  法律上之救濟方法，除去其損害，而因故意或過失不為之者，
  公務員不負賠償責任，民法第186 條亦著有規定。準此，公務
  員因故意違背對於第三人應執行之職務，致第三人之權利或利
  益受損害者，被害人得向公務員或國家請求賠償。若公務員之
  違背職務係出於過失者，則被害人只得依國家賠償法之規定，
  向國家請求賠償損害。故在國家賠償法實施後，公務員因一般
  過失而違背職務，侵害人民權利者，即毋庸依民法第186 條規
  定負損害賠償責任，而被害人對因此所受損害可逕依國家賠償
  法請求由國家負賠償之責，國家賠償法於公務員執行公權力職
  務有不法侵害人民權利之情事時，相較民法上開規定，自有特
  別法與普通法之關係，應優先適用具特別法性質之國家賠償法
  甚明。復按國家賠償法第2條第2項前段規定：「公務員於執行
  職務行使公權力時，因故意或過失不法侵害人民自由或權利者
  ，國家應負損害賠償責任」，係國家就公務員之侵權行為應負
  損害賠償責任之一般規定。而同法第13條規定：「有審判或追
  訴職務之公務員，因執行職務侵害人民自由或權利，就其參與
  審判或追訴案件犯職務上之罪，經判決有罪確定者，適用本法
  規定」，則係國家就有審判或追訴職務之公務員之侵權行為應
  負損害賠償責任之特別規定。依現行訴訟制度，有審判或追訴
  職務之公務員，其執行職務，基於審理或偵查所得之證據及其
  他資料，為事實及法律上之判斷，係依其心證及自己確信之見
  解為之。各級有審判或追訴職務之公務員，就同一案件所形成
  之心證或見解，難免彼此有所不同，倘有心證或見解上之差誤
  ，訴訟制度本身己有糾正機能。關於刑事案件，復有冤獄賠償
  制度，予以賠償。為維護審判獨立及追訴不受外界干擾，以實
  現公平正義，上述難於避免之差誤，在合理範圍內，應予容忍
  ，不宜任由當事人逕行指為不法侵害人民之自由或權利，而請
  求國家賠償。唯其如此，執行審判或追訴職務之公務員方能無
  須瞻顧，保持超然立場，使審判及追訴之結果，臻於客觀公正
  ，人民之合法權益，亦賴以確保。至若執行此等職務之公務員
  ，因參與審判或追訴案件犯職務上之罪，經判決有罪確定時，
  則其不法侵害人民自由或權利之事實，已甚明確，非僅心證或
  見解上之差誤而己，於此情形，國家自當予以賠償，方符首開
  憲法規定之本旨（司法院大法官會議釋字第228 號解釋理由書
  參照）。從而，對於有審判及追訴職務之公務員，其行使職務
  所生之差誤，是否屬應容忍之範圍，即應以該等公務員，是否
  就其參與審判或追訴案件犯有職務上之罪，且經判決有罪確定
  以為斷。
四經查：
  (一)原告起訴主張被告胡宏文擔任本院99年度國字第1 號民事案
    件之承審法官，認定原告莊榮兆未繳納裁判費，而於民國99
    年3 月16日以裁定駁回其訴，有違法失職、枉法裁判之情事
    ，故意侵害其受憲法第16條保障之訴訟權；另被告胡宏文擔
    任本院99年度訴字第4656號民事案件之承審法官，認定原告
    林芝吟應返還投資款新臺幣（下同）110 萬元，亦有顛倒是
    非、枉法裁判之情事，而故意侵害其權益，應負侵權行為損
    害賠償之責云云。然被告胡宏文為職司審判職務之公務員，
    原告主張被告胡宏文有侵害其權利之情事，此乃被告胡宏文
    行使公權力之職務上行為，在國家賠償法實施後，國家賠償
    法於公務員執行公權力職務有不法侵害人民權利之情事時，
    相較於民法關於侵權行為之規定，自有特別法與普通法之關
    係，原告應優先依國家賠償法，而非逕依民法侵權行為之規
    定，向被告請求損害賠償。而依國家賠償法第13條規定，有
    審判或追訴職務之公務員，因執行職務侵害人民自由或權利
    ，就其參與審判或追訴案件犯職務上之罪，經判決有罪確定
    者，方適用本法規定，惟被告胡宏文並無因參與審判犯職務
    上之罪，而經刑事判決有罪確定之情事，從而，原告訴請被
    告胡宏文負侵權行為損害賠償責任，在法律上顯無理由。
  (二)原告另主張被告馬英九未撤換賴英照縱容洪耀宗庭長故違判
    例，同有枉法裁判之行為；另被告監察院不彈劾賴英照、洪
    耀宗及胡宏文法官因劉令祺以刑事廳廳長長官身分之關說，
    亦有相同之枉法裁判，而故意侵害原告之權利云云。惟馬英
    九、監察院均非職司審判職務之公務員或仲裁人，遑論有何
    枉法裁判之情事，原告以該等被告枉法裁判為由，主張彼等
    故意侵害原告之權利，尤屬無稽，其訴在法律上顯無理由。
  (三)至原告以王建、司法院、賴英照、劉令祺為被告部分，經
    本院觀遍起訴狀所載內容，並無請求渠等賠償之任何敘述，
    原告此部分主張，亦屬無據。
五綜上所述，原告提起本件訴訟，依其所訴之事實，在法律上均
  顯無理由，爰不經言詞辯論，逕以判決駁回之。原告之訴既經
  駁回，其假執行之聲請即失所附麗，應併予駁回。
六訴訟費用負擔之依據：民事訴訟法第78條。
中    華    民    國   100    年    7     月    12    日
                  民事第七庭    法  官  陳婷玉
以上正本係照原本作成
如對本判決上訴，須於判決送達後20日內向本院提出上訴狀。如
委任律師提起上訴者，應一併繳納上訴審裁判費。
中    華    民    國   100    年    7     月    12    日
                                書記官  吳鸝稻